臺灣基隆地方法院行政訴訟判決
110年度交字第70號
原      告  朱家豪
被      告  交通部公路總局臺北市區監理所

代  表  人  江澍人
訴訟代理人  許佳琳
上列當事人間交通裁決事件，原告不服被告民國110年5月11日北
市監基裁字第25-ZIA126865號裁決，提起行政訴訟，本院判決如
下：
    主  文
原告之訴駁回。
訴訟費用新臺幣參佰元由原告負擔。
    事實及理由
壹、程序部分
一、按交通裁決事件之裁判，得不經言詞辯論為之，行政訴訟法
    第237條之7定有明文。本件係因原告不服被告依道路交通管
    理處罰條例(下稱道交條例)第33條第1項第1款、第63條第1
    項第1款規定所為之裁決，而提起撤銷訴訟，經核屬行政訴
    訟法第237條之1第1項第1款規定之交通裁決事件，爰依前揭
    規定，不經言詞辯論，逕為裁判。
二、又按違反本條例之行為，自行為成立之日起；行為有連續或
    繼續之狀態者，自行為終了之日起，逾2個月不得舉發。但
    汽車肇事致人受傷或死亡案件，因肇事責任不明，已送鑑定
    者，其期間自鑑定終結之日起算；未送鑑定而須分析研判者
    ，逾3個月不得舉發，道交條例第90條定有明文。次按民國9
    0年1月17日修正公布之道交條例第90條前段所定3個月之舉
    發期限（現行條文已修正為「逾2個月不得舉發」），就同
    條例第8條第1項第1款之汽車違規行為，應以處罰機關受理
    （收到）舉發機關移送舉發違反道路交通管理事件之時點，
    作為認定舉發是否已逾3個月（現行條文為「逾2個月」）之
    準據（最高行政法院110年度大字第2號裁定參照）。本件違
    規行為日為110年3月4日，且非屬肇事致人受傷或死亡案件
    ，舉發機關於110年4月7日將上開舉發事件入案移送被告處
    理，此有違規歷史資料查詢報表在卷可憑（見本院110年度
    交字第70號卷，下稱本院卷，第89～90頁），堪認處罰機關
    即被告於110年4月7日業已受理（收到）本案，是本件尚未
    逾越上開規定2個月之舉發期限，先予敘明。
貳、實體部分
一、事實概要　　
　  原告於民國110年3月4日下午8時44分，駕駛車號000-0000自
    用小客車（下稱系爭車輛），行經國道3號北向2公里處，因
    該路段限速為90公里，經員警以雷射測速儀測定原告之行車
    時速為133公里，內政部警政署國道公路警察局第九公路警
    察大隊(下稱舉發機關)員警檢視上揭測定結果後，認原告有
    「速限90公里，經雷達(射)測定行速為133公里，超速43公
    里，測距219.1公尺」之違規事實，遂於110年4月8日以國道
    警交字第ZIA126865號舉發違反道路交通管理事件通知單予
    以舉發，記載應到案日期為110年5月23日前，並移送被告處
    理。原告嗣於上開應到案日期前之110年4月12日，向被告提
    出申訴，經被告函詢舉發機關後，仍認原告有「汽車行駛高
    速公路速度超過規定最高速限(40公里以上未滿60公里)」之
    違規事實，被告乃於110年5月11日，依道交條例第33條第1
    項第1款、第63條第1項第1款規定，以北市監基裁字第25-ZI
    A126865號違反道路交通管理事件裁決書，裁處原告罰鍰新
    臺幣(下同)5,000元，並記違規點數1點。原告因不服上揭處
    分，遂於110年5月14日向本院提起行政訴訟。
二、原告主張略以：　　　
　　依舉發機關提出之照片，照片中之車牌號碼、車輛型號均與
    系爭車輛不同，且照片內之車牌號碼與車輛型號均模糊不清
    而難以辨識，自不得遽認該照片所拍攝之車輛即為原告所有
    之系爭車輛，進而推論原告確有被告機關所稱之超速事實。
    而原告遭舉發之處所位於隧道內，該隧道之燈光昏暗，不足
    以執行測速，且上開隧道之車流量龐大，亦不可能行駛至舉
    發機關所稱之時速133公里，顯見該測速儀器有瑕疵，原處
    分亦有重大明顯之瑕疵，該當於行政程序法第111條第7款規
    定，故被告所為之原處分應屬無效等語，並聲明：原處分撤
    銷。
三、被告則以：
　(一)依舉發機關查復結果，本件違規地點為國道3號北向2公里
      處，且「警52」號誌牌設置於同向2.7公里處，且標誌設
      置清晰完整，足供辨識，是本件已合乎道交條例第7條之2
      第3項所定之「高速公路應於300公尺至1,000公尺間，明
      顯標示」之規定。且本件使用之雷射測速儀經檢驗機關檢
      驗合格，合格證書之有效期限至110年6月30日，是本件舉
      發設備並無疑義。
　(二)原告雖稱該照片中之車牌模糊無法辨識，惟經審視該照片
      ，車牌號碼清晰可辨，且經調閱系爭車輛車籍查詢報表及
      系爭車輛近期檢驗歷史影像資料，可見該車輛與照片中之
      違規車輛車型、顏色均符合，本件舉發程序並無不當等語
      ，資為抗辯，並聲明：原告之訴駁回。
四、本院之判斷　　　　
　(一)按行車速度，依速限標誌或標線之規定；汽車行駛高速公
      路及快速公路，應依速限標誌指示；汽車行駛於高速公路
      、快速公路或設站管制之道路，不遵使用限制、禁止、行
      車管制及管理事項之管制規則而有下列行為者，處汽車駕
      駛人新臺幣3,000元以上6,000元以下罰鍰：一、行車速度
      超過規定之最高速限或低於規定之最低速限;汽車駕駛人
      有下列各款所列條款之一者，除依原條款處罰鍰外，並予
      記點：一、有第33條第1項、第2項情形之一者，各記違規
      點數1點。道路交通安全規則第93條第1項前段，高速公路
      及快速公路交通管制規則第5條第1項本文，道交條例第33
      條第1項第1款、第63條第1項第1款分別定有明文，次按汽
      車駕駛人之行為有經以科學儀器取得證據資料證明其行為
      違規情形，當場不能或不宜攔截製單舉發者，得逕行舉發
      ；對於前項第9款之取締執法路段，於高速公路、快速公
      路應於300公尺至1,000公尺間，明顯標示之，道交條例第
      7條之2第1項第7款、第3項亦分別定有明文。
　(二)查：原告駕駛系爭車輛，於上揭時、地，經舉發機關員警
      以雷射測速儀射定系爭車輛之行速為時速133公里，舉發
      機關因認原告有「汽車駕駛人行車速度，超過規定之最高
      時速逾40公里至60公里以內」之違規事實而逕行舉發，且
      國道3號北向2.7公里處設有「警52」標誌牌，距離本件違
      規事實發生處達700公尺，該標誌牌清晰完整等情，有舉
      發通知單、舉發機關110年5月3日國道警九交字第1109701
      702號函暨所附之舉發機關雷射測速儀採證照片、財團法
      人工業技術研究院109年6月20日雷射測速儀檢定合格證書
      （檢定日期為109年6月18日，有效期限至110年6月30日，
      本案於有限期限內）、汽車車籍查詢資料、「警52」標誌
      設置照片等件附卷可稽（見本院卷第17-19、37-39、47、
      55、65頁），前開事實首堪認定。
　(三)原告雖主張：舉發機關提出之照片中之車牌號碼、車輛型
      號均與系爭車輛不同，且照片內之車牌號碼與車輛型號均
      模糊不清而難以辨識，自不得遽認該照片所拍攝之車輛即
      為原告所有之系爭車輛等語，惟就被告提出之系爭車輛車
      籍資料與近期檢驗影像以觀，可見系爭車輛之車型為AVV5
      0L-JEXGBR型式、車體為白色、車尾端於車牌上有一金屬
      橫桿造型，該橫桿中間位置則有車廠之圓形標誌等情(見
      本院卷第65-69頁)，而舉發機關提出之採證照片中，可見
      該車輛之車牌號碼雖有部分數字較為模糊，但仍可辨識為
      「BBD-0638」，且車尾特徵、車色與車型均與系爭車輛相
      符，堪認該採證照片中所攝得之車輛，確係原告之系爭車
      輛無疑，是原告主張該照片之車牌模糊不清，無法確知為
      其車輛等語，並無可採。
　(四)依卷附採證照片顯示，本件舉發機關員警所使用之雷射測
      速儀器序號為TC006235號，與卷附財團法人工業技術研究
      院109年6月18日檢定合格證書所載相符(見本院卷第47頁)
      ，員警取締本件違規時，仍在該證書之有效期限（110年6
      月30日）之內，該儀器所測得之數據自具有相當之準確性
      ，足認本件所使用之雷射測速儀係合格有效，是依上開雷
      射測速儀所拍攝之採證照片，堪認系爭車輛之車速確有如
      事實概要欄所載達每小時133公里之情事，顯已逾該路段
      之速限（時速90公里）達43公里，系爭車輛有超速駕駛之
      違規事實，甚為明確。原告雖另主張：其遭舉發之處所位
      於隧道內，該隧道之燈光昏暗，不足以執行測速，且上開
      隧道之車流量龐大，亦不可能行駛至舉發機關所稱之時速
      133公里，顯見該測速儀器有瑕疵等語，然自採證照片觀
      之，可見系爭車輛於遭雷射測速儀拍攝時，距離前、後車
      輛仍有相當之間距(見本院卷第39頁)，並無原告所稱因車
      流量大而無法高速行駛之情事，且由採證照片亦可觀知，
      違規地點附近之隧道內照明設備均正常運作，且可清晰辨
      識行經車輛，難認有何照明光線不足之情事，況雷射測速
      儀之測速原理與人體之肉眼視覺有別，縱使原告主觀認為
      隧道內光源不足，亦僅係原告之視覺可否區辨景物之問題
      ，而與雷射測速結果之準確性無涉，綜上所述，原告非但
      未提出上開隧道內有何具體之「車流量大、光線不足」之
      情事，且其所提之主張亦與雷射測速之準確性無涉，是原
      告之主張，尚無可執為對其有利之認定。
　(五)依道交條例第92條第4項授權主管機關訂定之「違反道路
      交通管理事件統一裁罰基準及處理細則」及第2條第1項所
      附之「違反道路交通管理事件統一裁罰基準表」，小型車
      行駛高、快速公路行車速度超過規定之最高速限逾40公里
      至60公里以內，於期限內繳納或到案聽候裁決者，以罰鍰
      5,000元為裁罰基準。核上開統一裁罰基準及處理細則之
      規定，係就道交條例第33條第1項第1款之裁罰內容，依行
      為人超速之程度與是否配合機關裁處而定其裁罰基準，就
      其立法目的及功能，乃為防止處罰機關枉縱或偏頗，用以
      維持裁罰之統一性與全國因違反道路交通管理事件受處罰
      民眾之公平，不因裁決人員不同，而生偏頗，寓有避免各
      監理機關於相同事件恣意為不同裁罰之功能，並非法所不
      許，於憲法上保障人民財產權之意旨並無牴觸，並無違反
      法律保留原則。從而，原告駕駛系爭車輛確於事實概要欄
      所載之時、地，既有「行車速度已逾最高時速40公里以上
      而未達60公里之違規事實」，已堪認定，被告機關依道交
      條例第33條第1項第1款、第63條第1項第1款與上開基準所
      為之處分，認事用法並無違誤，自應維持。
五、綜上所述，原處分尚無違誤，原告上開所訴，並非可採。從
    而，原告徒執前詞，訴請判決如其聲明所示，為無理由，應
    予駁回。　
六、本件判決基礎已臻明確，兩造其餘之攻擊防禦方法及訴訟資
    料，經核與判決結果不生影響，爰不一一論駁，附此敘明。
七、本件第一審裁判費為300元，應由原告負擔，而此訴訟費用
    已由原告於起訴時預納，爰確定第一審訴訟費用額如主文第
    2項所示。
據上論結，本件原告之訴為無理由，依行政訴訟法第237條之7、
第237條之8第1項、第98條第1項前段，判決如主文。
中　　華　　民　　國　　111 　年　　4 　　月　　6 　　日
                  行政訴訟庭　法　官　李謀榮
以上正本係照原本作成。
如不服本判決，應於判決送達後20日內，向本院提出上訴狀並表
明上訴理由（原判決所違背之法令及其具體內容或依訴訟資料可
認為原判決有違背法令之具體事實），其未載明上訴理由者，應
於提出上訴後20日內向本院補提理由書（上訴狀及上訴理由書均
須按他造人數附繕本，如未按期補提上訴理由書，則逕予駁回上
訴），並應繳納上訴裁判費新臺幣750元。
中　　華　　民　　國　　111 　年　　4 　　月　　6 　　日
                              書記官　鄭又綾